臺灣臺北地方法院民事判決　　　　　　 95年度重訴字第163號
原　　　告　庚○○1姓名年籍.
　　　　　　乙○○1姓名年籍.
　　　　　　乙○○2姓名年籍.
　　　　　　丙○○3姓名年籍.
　　　　　　乙○○4姓名年籍.
　　　　　　乙○○5姓名年籍.
　　　　　　辛○○1姓名年籍.
　　　　　　辛○○2姓名年籍.
　　　　　　戊○姓名年籍詳卷.
　　　　　　己○姓名年籍詳卷.
共　　　同
訴訟代理人　張靜怡律師
複代理人　　謝秉錡律師
　　　　　　陳學驊律師
被　　　告　the Bayer　Corporation（美國拜爾公司）
　　　　　　　 　　　　sy1.
法定代理人　丁○○○○○Ge.
被　　　告　甲○○○○○○ ○.
　　　　　　　　　　　 -na.
共　　　同
訴訟代理人　李宗德律師
　　　　　　羅文美律師
上列當事人間請求侵權行為損害賠償事件，本院於民國96年11月
9日言詞辯論終結，判決如下：
    主  文
原告之訴及假執行之聲請均駁回。
訴訟費用由原告負擔。
    事實及理由
一、按「訴狀送達後，原告不得將原訴變更或追加他訴。但擴張
    或減縮應受判決事項之聲明者，不在此限」，民事訴訟法第
    255條第1項第3款定有明文。經查，本件原告起訴聲明原為
    ：「(一)被告應連帶給付原告庚○○1（已死愛滋病患何A之配偶
    ）、乙○○1、乙○○2（已死愛滋病患吳B之父母）、丙○○3（已
    死愛滋病患吳B之配偶，本身亦為愛滋病患）、乙○○4、乙○○5（已死愛滋病患吳B之子女）、辛○○1、辛○○2（已死愛滋
    病患蘇C之父母）（姓名年籍均詳卷）各美金375萬元，及自
    起訴狀繕本送達之翌日起至清償日止，按年息5％計算之利
    息。(二)被告應連帶給付原告戊○、己○（均為愛滋病患）各美
    金450萬元，及自起訴狀繕本送達之翌日起至清償日止，按
    年息5％計算之利息」（見本院93年度重附民字第40號卷(一)
    第2、3頁），嗣於民國95年1月9日具狀減縮訴之聲明為：「
    (一)被告應連帶給付原告庚○○1、乙○○1、乙○○2、乙○○4、乙○○
    5 、辛○○1、辛○○2各新臺幣10萬元，及自起訴狀繕本送達之
    翌日起至清償日止，按年息5％計算之利息。(二)被告應連帶
    給付原告丙○○3新臺幣30萬元，及自起訴狀繕本送達之翌日
    起至清償日止，按年息5％計算之利息。(三)被告應連帶給付
    原告戊○、己○各美金450萬元，及自起訴狀繕本送達之翌日
    起至清償日止，按年息5％計算之利息」（見本院卷(一)第16
    頁），復於96年7月12日就原告庚○○1、乙○○1、乙○○2、乙○○4、乙○○5、辛○○1、辛○○2部分，具狀擴張訴之聲明為：
    「被告應連帶給付原告庚○○1、乙○○1、乙○○2、乙○○4、乙○○5、辛○○1、辛○○2各新臺幣10萬0100元，及自起訴狀繕本
    送達之翌日起至清償日止，按年息5％計算之利息」（見本
    院卷(一)第260頁），其餘聲明不變，揆諸前開規定，應予准
    許。
二、原告主張：
  （一）被告the Bayer Corporation（下稱美國拜爾公司）為
        血漿凝血因子濃縮劑及衍生物（下稱凝血製劑）之製造
        、販賣商，被告甲○○○○○○ ○○○○○為其總裁，其等明知其
        未加熱凝血製劑Koate含有愛滋病毒及其他傳染病之血
        漿，足致使用者感染愛滋病及肝炎等傳染病，卻仍違反
        注意義務而供給病患使用，導致使用其商品之病患感染
        愛滋病，並造成原告之損害，此一侵權行為實行行為地
        在美國加州，且該地亦為被告將系爭產品輸往世界各地
        之起點，自屬涉外民事法律適用法第9條所稱之侵權行
        為地。
  （二）美國加州為侵權行為地，自應以美國加州法律為準據法
        ：
      1.被告引用之若干我國法院實務見解，雖均採我國法律為
        準據法，惟其立論乃以我國屬於涉外民事法律適用法第
        9條之侵權行為地，非如被告所宣稱採取所謂法庭地法
        優先之原則，僅其最終擇定之準據法恰好為法庭地法而
        已，況關於侵權行為準據法之決定，採法庭地法主義之
        主張因有過度擴張內國之公序法觀念、違背法律之安定
        性、不合理限制當事人之訴權、判決難期公允、難以實
        現判決一致之目的等諸多理論上之缺失，早已為現代國
        際私法學說所揚棄。被告辯稱法庭地為侵權行為地時，
        法庭地之公序良俗應優先適用，故本件應以中華民國法
        律為準據法云云，惟「法庭地之公序良俗」與「法庭地
        法」乃截然不同之概念，關於前者，依我國涉外民事法
        律適用法第25條規定，如適用外國法之結果違反法庭地
        之公序良俗時，始例外排除該外國法之適用，故所謂「
        法庭地之公序良俗應首先被考慮適用」，乃外國法適用
        之例外，與「法庭地法優先原則」係關於準據法之指定
        者，二者截然不同，邏輯上必先指定某一外國法為準據
        法後，始有適用該外國法之結果是否有違法庭地之公序
        良俗而應例外排除適用之問題。此外，我國涉外民事法
        律適用法第9條並無所謂法庭地法優先之規定，因此被
        告所辯並無法源根據，且上開條文係將法庭地法置於輔
        助之地位，故所謂法庭地法優先原則於此將直接抵觸上
        開條文之明文規定。
　  　2.又侵權行為之態樣眾多，準據法選法理論之發展亦各有
  　　  不同，本案之情形屬於侵權行為之產品責任，就其準據
        法之演進趨勢可分為三大階段，第一階段係先對其定性
        後（如定性為侵權行為），再選擇適當之行為地法為準
        據法（如我國涉外民事法律適用法第9條以侵權行為地
        法為準據法）；第二階段則係採取較具個案權衡之彈性
        之選法理論（如最重要牽連關係說及州的利益分析說等
        ）定其準據法；第三階段則演進到以保護消費者即原告
        之權益為最優先之考慮因素，其重點放在如何給予受害
        人迅速、合理之賠償，是以本案準據法之選定，應以受
        害人即原告之保護為最優先之考慮因素，今原告既本於
        其利益及涉外民事法律適用法第9條之規定主張以美國
        加州法律為準據法，於便利原告受迅速、合理賠償之前
        提下，應無不許之理。
　　  3.縱認本件應採用被告所提出之最重要牽連關係說以定準
        據法（假設語氣非自認），亦應認為美國加州有最重要
        牽連關係而應以該處之法律為準據法，蓋本件主要侵權
        行為發生於美國加州，而被告美國拜爾公司總部設於加
        州柏克萊，其財產主要位於美國境內，且其於美國境內
        違反多項聯邦法規，美國加州自有依該州法律之規定定
        被告責任之政策上利益，故應認美國加州有最重要牽連
        關係，從而，應以該州之法律為本案之準據法。
　　  4.被告雖引用美國國際私法第二整編第146條之規定抗辯
  　　  ，惟本案既於我國法院起訴，自應適用我國涉外民事法
        律適用法之規定，且關於本案我國涉外民事法律適用法
        第9條已有明文規定可資適用，要無援引外國國際私法
        之餘地，且該整編關於侵權行為準據法之原則規定應為
        第145條，被告引用之第146條係針對人身傷害（person
        -al　injuries）之侵權行為特殊規定，然如前所述，
        本案應定性為產品責任案件，故如欲引用該整編之規定
        做為參考，亦應尋求產品責任而非人身傷害之特殊規定
        。
  （三）和解契約應屬無效：
      1.被告所提之和解契約均為被告單方面擬定，預定用於同
        類契約之條款之契約，依證人詹文凱律師之證述，可知
        上開和解契約均為同一內容、格式，僅簽約人不同，足
        見被害人就該和解契約並無議約權、改約權，自屬定型
        化契約無疑。
      2.依上開和解契約第2條規定，病患所放棄之權利範圍非常
        廣泛且概括，甚至包含簽約之時尚未發生且不可預見之
        原因事實及請求權基礎，亦即其依本款規定所放棄之權
        利已廣泛到無法確定或可得確定其範圍之程度，然被告
        卻僅需支付新臺幣200萬元之對價，相較於因被告之過
        失而感染愛滋病之病患與其家屬因此所受之精神上痛苦
        與折磨以及醫療費用之損害，契約當事人間之給付與對
        待給付顯然嚴重失衡，有違平等互惠原則，且觀諸上開
        和解契約之兩造經濟實力相距懸殊，原告為受病症所苦
        而無甚資力之弱勢病患，對於雙方之間之醫療糾紛，不
        論在舉證、訴訟及律師費用之支出、談判地位等各方面
        均處於極度不利之情況，若起訴請求賠償必將有一筆龐
        大之支出，而未來是否能獲勝訴判決則猶未可知，被告
        便利用此種病患徬徨無助之弱點，以甚小之代價誘使病
        患放棄其現在及將來所有可預見及不可預見之全部權利
        ，並否認其所有之責任，足認上開和解契約之訂立目的
        與誠實信用原則相違，依消費者保護法第12條第1項及
        消費者保護法施行細則第13條、第14條之規定，應屬無
        效。
　  　3.縱認（假設語氣非自認）上開和解契約無消費者保護法
  　  　之適用，然因其均為被告單方面擬定，預定用於同類契
        約條款之契約，按其情形顯失公平並對原告有重大之不
        利益，故仍有民法第247條之1之適用而認為無效，故被
        告辯稱：原告因直接被害人已終局免除被告之賠償責任
        ，而喪失對被告所得主張之權利云云，自失所據等語。
  （四）並聲明：(一)被告應連帶給付原告庚○○1、乙○○1、乙○○2
        、乙○○4、乙○○5、辛○○1、辛○○2等人各新臺幣10萬零10
        0元，及自訴狀繕本送達之翌日起，至清償日止按年息5
        ％計算之利息。(二)被告應連帶給付原告丙○○3新臺幣30
        萬元，及自起訴狀繕本送達之翌日起至清償日止，按年
  　　  息5％計算之利息。(三)被告應連帶給付原告戊○、己○各
        美金450萬元，及自起訴狀繕本送達之翌日起至清償日
        止，按年息5％計算之利息。(四)願供擔保請准宣告假執
        行。
二、被告辯稱：
  （一）本件應以法院地法即中華民國法律為準據法：
  　  1.原告主張：被告於美國加州提供未加熱之凝血製劑，並
      　將其進口至臺灣提供予血友病患使用，導致使用之病患
        感染愛滋病死亡，因而主張實行侵權行為之地點為美國
        加州，應以美國加州法為準據法云云，顯無理由。蓋本
        件侵權行為地應為臺灣，縱認本件侵權行為之實行地及
        結果發生地不同，針對侵權行為之實行地及結果發生地
        不同，以致有數地均為侵權行為地時，其準據法之確定
        ，應優先考量法庭地之公序良俗而優先適用法庭地法，
        我國實務判決亦加以承認（最高法院56年度台抗字第36
        9號判例、88年台上字第1569號、臺灣高等法院94年度
        上更(四)字第27號裁判意旨參照），是依我國實務見解，
        雖未直接援引法庭地法優先適用原則，但於法庭地亦為
        一部侵權行為地時，前開裁判均認定應直接適用法庭地
        法為其準據法。
　  　2.依據美國國際私法第二整編（Restatement (Second)
    　　of Conflict of Laws）第146條，其亦規定於侵權行為
        作成地及結果發生地係發生於不同之州時，應適用結果
        發生地之法律，若結果發生地亦為被害人之住所地時，
        亦應採用該結果發生地法，其原因乃侵權行為結果發生
        地，通常與該侵權行為有最重要牽連關係，故應以結果
        發生地之法律為準據法，此乃國際私法之趨勢，因此，
        本件原告既主張臺灣為結果發生地，且原告均為中華民
        國人民，臺灣應屬侵權行為有最重要牽連關係之地點，
        準據法應為侵權行為結果發生地即中華民國法律。
　  　3.其次，被告曾與血友愛滋病患於87、88年間在臺灣達和
　      成和解，並簽署和解契約，本件和解契約之協商與簽署
        皆係於臺灣進行完成，行為地即契約訂立地為臺灣，故
        就該等和解契約之解釋或相關爭議，亦應依涉外民事法
        律適用法第6條第1、2項規定，以契約訂立地法即中華
        民國法律為準據法。
　　  4.原告以侵權行為實行行為地及結果發生地之法律，均得
        為侵權行為準據法，而援引民事訴訟採辯論主義及處分
        權主義為基礎，自行決定「選擇」行為地即美國加州法
        律為本案之準據法，顯有錯誤，蓋關於訴訟中準據法之
        決定，乃法院應依職權決定之事項，並非可由當事人於
        訴訟中自行選擇或決定之事項，否則涉外民事法律適用
        法之規定豈非形同具文（最高法院83年台上字第3281號
        裁判意旨參照），故本件原告無權自行選定準據法，而
        應由法院於訴訟中依職權決定。
  （二）原告主張：被告「明知」未加熱之凝血製劑Koate含有
        愛滋病毒及其他傳染病毒，卻仍給病患使用，造成血友
        病患感染愛滋病死亡云云，然被告於67年至74年間經由
        其在臺灣之經銷商提供凝血製劑予血友病患使用，其間
        並未涉及任何不法行為，亦無加害他人之故意或過失，
        原告請求被告負侵權行為損害賠償責任，自應就其所主
        張侵權行為之具體事實存在，及被告主觀上之故意過失
        ，負舉證責任。
  （三）關於和解契約之效力：
　  　1.原告主張：其與被告所簽訂之和解契約係屬定型化契約
        ，其條款違反平等互惠原則，顯失公平，主張依消費者
        保護法第12條及民法第247之1條，應屬無效云云，其主
        張顯無理由，蓋消費者保護法係於83年1月13日所公布
        施行，被告係於67年至74年間經由其在臺灣之經銷商提
        供凝血製劑予血友病患使用，本案爭議以及相關和解契
        約之簽署，依消費者保護法施行細則第42條規定，並無
        消費者保護法之適用。其次，消費者保護法係規範企業
        經營者與消費者間之消費關係，所謂「消費者」，依消
        費者保護法第2條規定，限於以消費為目的而為交易、
        使用商品或接受服務者而言，非與消費者間或非屬因消
        費關係所訂立合約之爭議，即無消保法之適用（最高法
        院88年台上字第57號、88年台上字第2053號、89年台上
        字第2304號、90年台上字第1414號判決意旨參照）。本
        件和解契約，係於具體事件發生後，當事人為解決爭議
        所訂立之和解契約，並非因消費關係所訂立之合約，自
        無消費者保護法中有關定型化契約規定之適用。
　  　2.本件和解契約並非原告所謂之定型化契約，蓋觀諸消費
        者保護法及民法中有關定型化契約之規定，主要係因應
        商業社會，商品及服務大量生產且規格一致而伴隨之交
        易現象，規範企業經營者對於尚未發生之消費或交易行
        為，預先擬定用於同類契約之條款，以保障經濟上弱勢
        之契約當事人，防止契約自由之濫用及維護交易之公平
        ，若係於糾紛發生後，針對特定糾紛之解決，經協議所
        擬定之和解契約，則非屬定型化契約，本件和解契約係
        於發生原告所指稱之凝血製劑之感染事件後，當事人為
        解決該項爭議，經協議後訂定之契約條款，自非屬定型
        化契約，原告主張本件和解契約係「預定用於同類契約
        條款之契約」，而屬定型化契約，顯係誤解民法及消費
        者保護法對於定型化契約之定義。
      3.本件和解契約簽署之病患，大部分係經律師代理，經雙
        方充分磋商，並同意契約條款之內容後，始簽署和解契
        約，此觀諸證人詹文凱律師之證述可明，是病患簽署之
        和解契約係經雙方詳細磋商，大部分病患並經律師代理
        ，確實了解和解契約之內容及效果後，始簽署同意該合
        約，非屬原告所謂之定型化契約，自原告所稱無消費者
        保護法第12條及民法第247之1條有關定型化契約規定之
        適用。
　　  4.縱認本件和解契約為定型化契約，該和解契約之簽署亦
        無任何顯失公平之情事，蓋本件和解契約簽署與否，原
　　　  告有自主決定之權限，此觀諸證人詹文凱律師證稱﹕「
        當然有部分病患不願意簽署，有些人到最後也沒有簽署
        …」等語即明，故不發生病患無從拒絕締約，有何違反
        互惠或顯失公平之情形。其次，本件簽署和解契約之病
        患，均經律師或其他專業人士代理，無原告所稱締約地
        位懸殊，或使病患於顯失公平之情形下拋棄權利之情事
        ，又依證人詹文凱律師證稱：「（契約內容）加上不知
        或非預期損害，因為據我們所知有製劑可能感染C型肝
        炎，所以被告公司希望就和解內容，一併包含在這和解
        書上」等語，益證病患於簽署和解契約時，已知悉其所
        拋棄之權利內容，自不生原告所謂病患未充分了解合約
        條款，即放棄廣泛而無法確定之權利之顯失公平情事。
        此外，依證人詹文凱律師之證述，行政院衛生署、消費
        者保護委員會之消保官等政府機構，本件於協商和解事
        宜及簽署和解契約時，除契約當事人外，行政院衛生署
        、消費者保護委員會之消保官等政府機構，均共同參與
        ，更見和解契約之簽署，係在政府機關之監督下，由當
        事人基於平等之地位，所訂立之公平協定，絕無原告主
        張雙方締約地位懸殊、或任何違反平等互惠原則、顯失
        公平之情事。
      5.綜上所述，本件和解契約非屬定型化契約，亦無任何顯
        失公平之情事，自屬有效，侵權行為之直接被害人，於
        簽署和解契約時，依和解契約第2條，既已放棄對於被
        告之一切請求權，則損害賠償請求權之要件在直接受害
        人身上已不具備，間接受害人自不得再行向被告主張侵
        權行為之損害賠償請求權。此外，實務上針對間接被害
        人行使民法第192、194條之權利時，亦認定間接被害人
        應承繼直接被害人之過失（最高法院73台再字第182號
        、72年台上字第446號判決意旨參照）。因此，於直接
        被害人本身與有過失時，實務上既認定間接被害人依民
        法第192條、194條仍有與有過失原則之適用，足證實務
        上亦肯認於損害賠償請求權之要件在直接受害人身上已
        不具備，間接受害人自不得再為主張。
  （三）原告主張：若本件以中華民國法律為準據法，被告應依
        消費者保護法第7之1條及民法第191之1條規定，就其於
        本案侵權行為無過失負舉證責任云云。惟查，本件被告
        係於67年至74年間，經由其在臺灣之經銷商提供凝血製
        劑予血友病患使用，而民法第191之1條係於88年4月21
        日始增訂，消費者保護法係於83年1月13日公布施行，
        依民法債編施行法第1條、消費者保護法施行細則第42
        條所揭示「法律不溯及既往」之原則，本件侵權行為之
        爭議，自不適用該行為發生後所制定之民法第191之1條
        及消費者保護法第7之1條之規定，原告主張被告應依前
        開規定負舉證之責，於法無據等語。
  （四）並聲明：(一)原告之訴駁回。(二)如受不利之判決，願供擔
        保免為假執行。
三、兩造不爭執之事項：
  （一）被告美國拜爾公司、甲○○○○○○ ○○○○○為凝血製劑之製造
        、販賣商。
  （二）被告於67年至74年間經由臺灣之經銷商提供未加熱之凝
        血製劑予血友病患使用。
  （三）病患何A、吳B、丙○○3、蘇C、戊○、己○為治療血友病，
        因而使用被告提供之血液製劑。
  （四）血友病患何A、吳B、丙○○3、蘇C、戊○、己○均感染愛滋
        病毒，其中何A、吳B、蘇C因而死亡。
  （五）原告辛○○1、辛○○2、戊○、己○、丙○○3及病患何A、吳B
        曾與被告拜爾公司就系爭感染事件簽訂和解契約。
  （六）本院就系爭侵權行為有管轄權。
四、本件主要爭點為：
  （一）系爭侵權行為之準據法為何。
  （二）原告之侵權行為損害賠償請求權是否已罹於時效而消滅
        。
五、得心證之理由：
  （一）準據法之擇定：
      1.按涉外民事訴訟事件，管轄法院須以原告起訴主張之事
        實為基礎，先依法庭地法或其他相關國家之法律為「國
        際私法上之定性」，以確定原告起訴事實究屬何種法律
        類型，再依涉外民事法律適用法定其準據法（最高法院
        92年度台再字第22號裁判參照）。準此，本件原告均為
        中華民國自然人，被告分別為外國法人及外國人，具有
        涉外因素，依原告起訴主張之事實以觀，其法律類型屬
        「關於由侵權行為而生之債」，係一涉外私法案件，自
        應適用涉外民事法律適用法以定涉外事件之準據法。
      2.次按「關於由侵權行為而生之債，依侵權行為地法。但
        中華民國法律不認為侵權行為者，不適用之。侵權行為
        之損害賠償及其他處分之請求，以中華民國法律認許者
        為限」，涉外民事法律適用法第9條定有明文，故關於
        涉外侵權行為之準據法，係累積適用「侵權行為地法」
        及「法庭地法」。原告雖以被告侵權行為之「實行行為
        地」為美國加州為由，主張應以美國加州法律為準據法
        云云，惟所謂侵權行為地，凡為一部實行行為或其一部
        行為結果發生之地皆屬之（最高法院56年台抗字第369
        號判例、88年度台上字第1569號、91年度台上字第859
        號裁判意旨參照），原告主張血友病患何A、吳B、丙○○
        3、蘇C、戊○、己○感染愛滋病之地點均在我國境內，此
        為被告所不爭執，是我國應屬侵權行為結果發生地國，
        則關於系爭侵權行為之準據法，自應適用中華民國法
        律。
  （二）原告之侵權行為損害賠償請求權是否已罹於時效而消滅
        ：
      1.按因故意或過失，不法侵害他人之權利者，負損害賠償
        責任；因侵權行為所生之損害賠償請求權，自請求權人
        知有損害及賠償義務人時起，2年間不行使而消滅，民
        法第184條第1項前段、第197條第1項前段分別定有明文
        。又關於侵權行為損害賠償請求權之消滅時效，應以請
        求權人實際知悉損害及賠償義務人時起算，非以知悉賠
        償義務人因侵權行為所構成之犯罪行為經檢察官起訴，
        或法院判決有罪為準（最高法院72年台上字738號判例
        參照），而所謂知悉，係指明知而言。
      2.原告主張：被告明知其未加熱凝血製劑Koate含有愛滋
        病毒及其他傳染病之血漿，足致使用者感染愛滋病及肝
        炎等傳染病，卻仍違反注意義務而供給病患使用，導致
        使用其商品之病患感染愛滋病，致原告庚○○1、乙○○1、
        乙○○2、丙○○3、乙○○4、乙○○5、辛○○1、辛○○2之配偶、
        子女或父母死亡，原告丙○○3、戊○、己○本身罹患愛滋
        病，爰依侵權行為之法律關係，請求被告連帶給付非財
        產上之損害賠償云云，為被告所否認，並提出消滅時效
        之抗辯，縱認原告主張之侵權行為屬實，惟觀諸被告提
        出與及原告丙○○3、辛○○1、辛○○2、戊○、己○及病患何A
        、吳B簽立之和解合約所示（見本院卷(一)第159至162 、
        168至189、243至246頁），其內載明：「患者指稱其為
        治療血友病而使用凝血製劑，且感染人類免疫缺陷病毒
        及其他病毒，而該凝血製劑係製造商於67年至74年間所
        加工或銷售，製造商..... 願意基於人道考量，對請求
        人提供補償金；請求人充分瞭解其權利以及本合約的條
        款，並有機會徵詢法律顧問意見，基於前述的補償金，
        願意放棄向製造商索賠，達成和解。.... 雙方同意約
        定如下：二一旦請求人收到第一條所述之款項，即不得
        再以與感染事件相關之任何事由向製造商...... 提起
        訴訟、請求損害賠償或負其他責任，... 請求人明瞭並
        明示同意以本合約就感染事件完全而終局地免除製造商
        之一切責任... 」等語，參以病患何A、吳B及原告丙○○3、辛○○1、辛○○2、戊○、己○於簽立上開和解合約前
        ，曾委由證人詹文凱律師與被告進行協商乙節，業據證
        人詹文凱律師證述綦詳（見本院卷(一)第255頁背面、第
        256頁），足見原告丙○○3、辛○○1、C-2、戊○、己○及病
        患何A、吳B於簽訂上開和解合約前，即已實際知悉因系
        爭感染事件遭受損害及賠償義務人甚明。
      3.次按消滅時效，因請求而中斷；時效因請求而中斷者，
        若於請求後6個月內不起訴，視為不中斷，民法第129條
        第1項第1款、第130條分別定有明文。又民法第129條第
        1項第1款所稱之「請求」，無需何種方式，衹債權人對
        債務人發表請求履行債務之意思即為已足（最高法院51
        年台上字第490號判例參照）。本件原告丙○○3、辛○○1
        、C-2、戊○、己○及病患何A、吳B與被告簽訂上開和解
        合約之時間分別為91年10月28日、88年5月5日、88年5
        月5日、87年5月28日、87年8月25日、87年5月4日、87
        年6月4日，此觀諸卷附和解合約即明，由此可見渠等於
        知悉損害及賠償義務人後，已分別於上開時間就渠等所
        生損害向被告行使侵權行為損害賠償請求權，而可認係
        民法第129條第1項第1款所稱之「請求」，惟渠等遲未
        於6個月內起訴，原告丙○○3、辛○○1、C-2、戊○、己○於
        93年5月20日始提起本件訴訟，揆諸前開規定，渠等該
        次請求自不生中斷時效之效果，且請求權已罹於2年之
        消滅時效，堪可認定。
      4.又關於原告庚○○1、乙○○1、乙○○2、丙○○3之請求權罹於
        時效部分，病患何A、吳B分別於87年11月27日、88年9
        月4日死亡，有戶役政個人基本資料查詢在卷可稽（見
        本院卷(二)第104-1、104-2頁），渠等與被告簽訂上開和
        解合約之日期則分別為87年5月4日、87年6月4日，已如
        前述，是渠等於簽訂上開和解合約向被告表示行使請求
        權之意思後，迄未對被告提起訴訟，渠等之請求權自已
        罹於2年消滅時效，而渠等死亡之事實，當為原告庚○○1
        （即何A之配偶）、乙○○1、乙○○2、丙○○3（即吳B之父
        母、配偶）所明知，如渠等認因病患何A、吳B之死亡致
        受有非財產上損害，即應於2年之時效期間內對被告起
        訴，惟渠等迄至93年5月20日始提起本件訴訟，渠等之
        請求權亦已罹於時效而消滅，從而，原告對被告之侵權
        行為損害賠償請求權，既已罹於時效而消滅，被告拒絕
        給付，尚無不合。
      5.原告雖主張被告已於訴訟外拋棄時效利益云云，並提出
        書狀乙份為憑（見本院卷(二)第107至109頁），惟為被告
        所否認，按民法第147條規定：「時效期間，不得以法
        律行為加長或減短之。並不得預先拋棄時效之利益」，
        可知時效制度之設係為公益，關於時效期間之規定，為
        強行規定，故時效制度不得預先拋棄，旨在保護債務人
        ，但倘時效業已完成，保護之必要，已不存在，時效利
        益之拋棄自非法所不許，而時效利益之拋棄，係屬單獨
        、處分行為，債務人須以意思表示為之，一人拋棄，其
        影響不及於他人，是以原告既主張被告已拋棄時效利益
        ，自應就此項有利於己之事實負舉證責任，然依原告提
        出之上開書狀以觀，僅係被告美國拜爾公司於美國另案
        訴訟中所為之答辯，且該案原告與本案並不相同，難認
        被告已為拋棄時效利益之意思表示，故原告主張難認有
        據。
六、綜上所述，我國應屬侵權行為結果發生地國，關於系爭侵權
    行為之準據法，應適用中華民國法律，原告提起本件訴訟，
    其請求權已罹於時效而消滅，被告提出時效抗辯，核無不合
    ，從而，原告依侵權行為法律關係請求被告連帶負損害賠償
    責任，為無理由，應予駁回。原告之訴既經駁回，其假執行
    之聲請即失所依附，應併予駁回。
七、本件事證已臻明確，兩造其餘有關和解契約之效力、原告得
    請求損害賠償之金額為何等爭執，暨其餘攻擊防禦方法及舉
    證，於判決之結果均不生影響，無再加以一一論述之必要，
    至原告請求向行政院衛生署函調或命被告提出系爭產品輸入
    我國境內時之相關資料部分，亦核無必要，併此敘明。
中　　華　　民　　國　　96　　年　　11　　月　　30　　日
                  民事第二庭    法　官　鍾素鳳
以上正本係照原本作成。
如對本判決上訴，須於判決送達後20日內，向本院提出上訴狀。
中　　華　　民　　國　　96　　年　　11　　月　　30　　日
                                書記官  林玗倩
